【裁判字號】    98,交抗,105
【裁判日期】    980828
【裁判案由】    違反道路交通管理處罰條例聲明異議
【裁判全文】
臺灣高等法院花蓮分院交通事件裁定     98年度交抗字第105號
抗告人  即
原處分機關  交通部公路總局臺北區監理所花蓮監理站
代  表  人  乙○○
受處分  人  甲○○
上列抗告人因受處分人違反道路交通管理處罰條例案件，不服臺
灣花蓮地方法院中華民國98年7月27日（98年度交聲更字第1號）
裁定，提起抗告，本院裁定如下：
    主  文
抗告駁回。
    理  由
一、原處分意旨以：受處分人甲○○於民國98年1月2日21時44分
    許，駕駛車牌號碼1709－SN號自用小客車，行經花蓮縣瑞穗
    鄉○○村○○路（北向）處，因酒醉駕車遭警攔檢查獲，並
    測得吐氣酒精濃度達0.30mg/L，經警當場依道路交通管理處
    罰條例（下稱處罰條例）第35條第1項第1款之規定掣單舉發
    ，並裁罰受處分人罰鍰新臺幣（下同）19,500元，及吊扣職
    業聯結車駕駛執照12個月，施以道安講習等。
二、異議意旨以：受處分人所駕駛的是自用小客車，為何吊扣職
    業聯結車駕駛執照，深感不服，為此聲明異議等語。
三、原裁定意旨略以：處罰條例第68條之規定，於94年修正為「
    汽車駕駛人，因違反本條例及道路交通安全規則之規定，受
    『吊銷』駕駛執照處分時，吊銷其持有各級車類之駕駛執照
    」等語，已刪除「吊扣」之規定，是受吊扣駕駛執照處分時
    ，應僅能吊扣違規當時所駕車類之駕駛執照，而不再吊扣其
    持有各級車類之駕駛執照，以避免影響人民工作及生活。本
    件異議人違規時係駕駛自用小客車，依法所受處分應為限制
    駕駛自用小客車，原處分卻吊扣受處分人職業聯結車駕駛執
    照12個月，有失平等與比例原則，至於現行公路監理機關所
    採用之「一人一照原則」，仍不得僅因追求自我之行政效率
    ，而犧牲人民應受保護之權利，因而撤銷該部分處分，改諭
    知吊扣受處分人小型車普通駕駛執照12個月。
四、抗告意旨則略以：處罰條例第35條第1項第1款處罰酒後駕駛
    行為，和同條例第24條第1 項命酒後駕駛者接受道路交通安
    全講習，以及道路交通安全規則第114條第2款禁止飲酒過量
    後駕駛車輛之規定，其立法目的在於駕駛人於飲酒後駕車，
    將無法保持清晰、正常之判斷，反應及操控能力降低，增加
    發生交通事故之危險，對於整體用路人之生命、身體、財產
    法益造成極大之侵害，有助於防範惡性嚴重之肇事行為，俾
    使汽車駕駛人知所警惕，以避免再犯。基於現行採汽、機車
    駕照各一照管理原則，而酒後駕車違規行為吊扣駕照之目的
    ，尚有暫時禁止行為人於道路駕駛，以免短期內再犯之用意
    ，實不得因違規駕駛領有最高級駕照資格即有多次駕駛汽車
    之機會，且限制繼續駕車行駛道路的權利屬限制「駕駛行為
    」，不因駕照種類不同而有所差異。故當行為人有處罰條例
    第35條第1項第1款違規行為，而須吊扣駕駛執照時，應吊扣
    行為人違規當時駕駛車輛所憑之駕駛執照等語。
五、抗告駁回之理由：原裁定參酌處罰條例第68條修正之立法理
    由、平等原則、比例原則及多照合一之性質，而撤銷原處分
    就吊扣受處分人職業聯結車駕駛執照12個月部分，改諭知吊
    扣受處分人小型車普通駕駛執照12個月，於法並無不合，應
    予維持。抗告人雖主張處罰條例第35條第1項第1款之規定所
    處罰者，係針對該違規人之「駕駛行為」，基於現行採汽、
    機車駕照各一照管理原則，抗告人吊扣受處分人違規當時駕
    駛車輛所憑之職業聯結車駕駛執照，應無不當云云。惟查，
    違反處罰條例第35條第1項第1款之規定者，除科處罰鍰外須
    吊扣其駕駛執照12個月，而該條款所謂之駕駛執照，依處罰
    條例第68條之規定係指所駕駛車輛種類之駕駛執照而言，如
    駕駛者係自小客車，僅能吊扣自小客車之駕駛執照，不能因
    多照合一之關係，而吊扣其他種類之駕駛執照。本件受處分
    人是駕駛自小客車違規，僅能吊扣其自小客車之普通駕駛執
    照，原處分吊扣其職業聯結車駕駛執照，已違反處罰條例第
    68條之規定，原裁定予以撤銷，並無不當，抗告意旨並無理
    由，應予駁回。
六、據上論結，應依道路交通案件處理辦法第26條，刑事訴訟法
    第412條之規定，裁定如主文。
中    華    民    國    98    年    8     月    28    日
                  交通法庭審判長法  官  謝志揚
                                法  官  林慶煙
                                法  官  劉雪惠
以上正本證明與原本無異。
本件不得再抗告。
中    華    民    國    98    年    8     月    28    日
                                書記官  李德霞


司法院資訊處製作；財團法人民間司法改革基金會備份。
